---
output: 
  revealjs::revealjs_presentation:
    theme: white
    transition: none
    css: custom.css
    self_contained: true
    center: true
editor_options: 
  chunk_output_type: console
---

```{r setup, include=FALSE}
knitr::opts_chunk$set(warning=FALSE, message=FALSE, error=FALSE, dpi = 400,fig.cap = "", cache = T, echo=FALSE)
```

# Komin kielipolitiikka kontekstissaan

Niko Partanen
Sukukansojen ystävät ry

<!-- prikaasi -->

## {data-background="https://imgur.com/PMChN7Z.png" data-background-size="75%"}


```{r, echo=FALSE}
library(tidyverse)
library(readxl)
```

```{r, echo=FALSE}

library(sf)
library(htmlwidgets)
library(widgetframe)

```


## Hieman taustaa

##

- Komin kielellä on virallinen asema Komin tasavallassa
- Puhujia satoja tuhansia
- Suuri puhuma-alue, pieni väestöntiheys
- Nopea kielenvaihto kaupungistumisen yhteydessä
- Monilla alueilla kylät kaukana toisistaan

## Missä komia puhutaan?

## {data-background="https://upload.wikimedia.org/wikipedia/commons/thumb/6/64/Map_of_Russia_-_Komi.svg/1200px-Map_of_Russia_-_Komi.svg.png" data-background-size="75%"}


## {data-background="https://upload.wikimedia.org/wikipedia/commons/8/82/Relief_Map_of_Komi_Republic.png" data-background-size="50%"}

<!-- joki --> 

## {data-background="https://upload.wikimedia.org/wikipedia/commons/e/ea/%D0%92%D0%B8%D0%B4_%D0%BD%D0%B0_%D1%80%D0%B5%D0%BA%D1%83._-_panoramio.jpg" data-background-size="60%"}

## {data-background="https://upload.wikimedia.org/wikipedia/commons/e/e7/Syktyvkar%2C_Komi_Republic%2C_Russia_-_panoramio_%282%29.jpg" data-background-size="60%"}

## {data-background="https://upload.wikimedia.org/wikipedia/commons/e/ef/Syktyvdinsky_District%2C_Komi_Republic%2C_Russia_-_panoramio_%283%29.jpg" data-background-size="60%"}


## Historiasta

## {data-background="https://upload.wikimedia.org/wikipedia/commons/8/83/1989_CPA_6082.jpg" data-background-size="75%"}

## {data-background="https://imgur.com/PYTvswS.png" data-background-size="50%"}

<!-- prikaasi -->

## {data-background="https://imgur.com/PMChN7Z.png" data-background-size="75%"}

##

- 26.10.2017 ilmestyi prikaasi 633
    - Aikataulu muutokselle 1.1.2018
    - Olisi poistanut komin kielen pakollisena oppiaineena kouluissa, kytkenyt sen vanhempien päätökseen
- 14.11.2017 tasavallan päämies Sergei Gaplikov lykkäsi toimeenpanoa
    - Uusi laki ei (?) astunut voimaan
- 25.12.2017 uusi prikaasi
- Ilmeisesti 9.1.2018 taas jotain uutta


## Miksi näin?

- Samanlaisia lakimuutoksia eri puolilla Venäjää
- Alkoi Putinin kommentista
- Suomalais-ugrilaisten alueiden lisäksi koskee mm. Bashkiriaa, Tuvaa, Tatarstania jne.

## Mitä Komissa tapahtuu?

- Ei ole selvää, komilaiset kansalaisjärjestöt aktiivisia
- Mitä lain lykkäys käytännössä tarkoittaa?
- On viitteitä lykkäyksen symbolisuudesta

## Komista kuuluneita tietoja 1/2

- Opettajat pelkäävät työpaikkojensa puolesta
- Uudelleenkoulutusta ilmeisesti suunniteltu
- Muuttuuko komin opetus aineiksi kuten etnokulttuuri, folklore tai paikallishistoria?

## Komista kuuluneita tietoja 2/2

- Nyt käytettyjen koulukirjojen laillisuus ollut myös esillä
- Opettajia ohjeistettu olemaan antamatta arvosanoja tai läksyjä komin kielestä

## Kouluopetus nyt

##

- Nykyinen laki muistuttaa jossain määrin Suomen tilannetta
- Komin kieli on ollut kouluissa pakollinen oppiaine
- Käytännössä kaksi linjaa:
    - Äidinkielen ja vieraan kielen
    - Jälkimmäinen venäjäksi
- **Opetus näyttää yleistyneen paljon vuoden 2009 jälkeen**

## {data-background="https://imgur.com/yMzMxyZ.png" data-background-size="75%"}

##

- Yleinen tendenssi äidinkielisen opetuksen vähenemiselle
- Komin opetus venäläisille on puhututtanut jatkuvasti, mutta varsinaisia lakimuutoksia ei ole ollut
    - Esim. vuonna 2014 kerättiin nimiä opetusta vastaan Vorkutassa
- On silti epäselvää, kuinka suuri osa koululaisista on kaikkiaan komin opetuksen piirissä
    - ~4000 oppilasta suhteessa komisyrjäänin puhujien määrään ei ole paljoa 

## {data-background="https://imgur.com/RtvswgE.png" data-background-size="75%"}

## {data-background="https://imgur.com/0xHg46U.png" data-background-size="60%"}

## {data-background="https://imgur.com/QfeQb9j.png" data-background-size="55%"}

## Yhteenvetoa

- Käynnissä laajamittainen komin arvonalennus
- Muutetaan kouluissa "alemman tason" oppiaineeksi
    - Ei arvosanoja, ei läksyjä
- Mitä seurauksia komin opetuksen jatkuvuuteen muilla tasoilla?

## Kiitos!

- Keskustelunaiheita:
    - Mitä muissa tasavalloissa tarkalleen tapahtuu?
    - Mitä Putin tarkalleen sanoi?
    - Mitä tästä oikeasti seuraa?